臺灣臺中地方法院刑事判決　　　　　　　　　　　　　九十四年度易字第四三四號
　　公　訴　人　臺灣臺中地方法院檢察署檢察官
　　被　　　告　丙○○
　　選任辯護人　周仲鼎律師
右列被告因違反家庭暴力防治法之傷害案件，經檢察官聲請簡易判決處刑（九十三年
度偵字第一六二一七號），本院沙鹿簡易庭認不宜簡易判決處刑，簽移本院刑事庭改
依通常程序審理，判決如左：
    主  文
丙○○無罪。
    理  由
一、聲請簡易判決處刑意旨略以：被告丙○○與告訴人己○○為夫妻，兩人間具有家
    庭暴力防治法第三條第一款規定之家庭成員關係。被告因金錢糾紛，竟基於傷害
    之犯意，於民國九十三年八月十三日凌晨零時三十分許，在臺中縣沙鹿鎮○○里
    ○○路竹民巷四九號住處，以徒手方式，毆打告訴人，致告訴人因而受有頭部外
    傷、左肩挫傷等傷害。因認被告涉有刑法第二百七十七條第一項傷害罪嫌云云。
二、按犯罪事實應依證據認定之，無證據不得認定犯罪事實；又案件不能證明被告犯
    罪者，應諭知無罪之判決，刑事訴訟法第一百五十四條第二項、第三百零一條第
    一項分別定有明文。再者，認定不利於被告之事實，須依積極證據，苟積極證據
    不足為不利於被告事實之認定時，即應為有利於被告之認定，更不必有何有利之
    證據；又告訴人之告訴，係以使被告受刑事訴追為目的，是其陳述是否與事實相
    符，仍應調查其他證據以資審認；另認定犯罪事實所憑之證據，雖不以直接證據
    為限，間接證據亦包括在內；然無論直接或間接證據，其為訴訟上之證明，須於
    通常一般之人均不致於有所懷疑，而得確信其為真實之程度者，始得據之為有罪
    之認定，業分經最高法院三十年上字第八一六號、五十二年臺上字第一三○○號
    、七十六年臺上字第四九八六號著有判例。
三、公訴人認被告涉有傷害罪嫌，無非係以：被告坦承「曾於右揭時地，與告訴人發
    生口角爭執」，與告訴人之指述，及告訴人所提之診斷證明書一紙等情為據。
四、訊據被告固不否認：曾於右揭時地，與告訴人發生口角爭執之事實，但堅詞否認
    有公訴人所指上開傷害犯行，辯稱：當日淩晨（或前一日晚上）其並未以徒手方
    式，毆打告訴人，亦未與告訴人發生肢體拉扯。告訴人當晚在喝酒後返家，要求
與其離婚，雙方因而發生口角爭執，之後，告訴人即自行騎乘機車離去。當日凌
    晨（或前一日晚上）告訴人騎車離去時，伊並未受有任何傷害，其不知為何告訴
    人於二日或三日後之九十三年八月十五日，會經醫師診斷出受有上開傷害等語。
五、經查：(一)、被告上開所辯，核與證人即被告之父、母丁○○、戊○二人分別於本
    院審理時，所為結述（參本院卷第五九頁至第六二頁）相符。(二)、證人甲○○於
    本院審理時，固結稱：渠於九十三年八月十二日晚上，有接到被告以告訴人所有
    行動電話手機，來電向渠告知：「現在其正在家中毆打告訴人，有本事可以找人
    來」，而渠於電話中，有聽到告訴人大聲說：「不要理被告，這是我的家務事」
    。渠於九十三年八月十三日淩晨，並未趕至被告住處，而係直接趕至告訴人娘家
    住處，因而看見告訴人頭、手有瘀青等傷害。經告訴人轉述：係受被告毆打所致
    。在告訴人娘家住處有看見一堆衣服丟在地上，經告訴人轉述：該衣服係被告所
    丟。當日凌晨渠有建議告訴人去驗傷，但告訴人不要。於二日後，渠有陪同告訴
    人前往醫院驗傷，驗傷時，告訴人的腳亦受有傷害（參本院卷第六六頁至第七一
    頁）云云。證人甲○○聽聞告訴人轉述遭被告毆打成傷之結述部分，經核屬傳聞
    證據，無證據能力。復依告訴人所提附於偵查卷第十頁之診斷證明書所載，告訴
    人於九十三年八月十五日驗傷時，腳部並未有受傷之情形。況證人甲○○上開結
    述，亦與常情有悖，蓋一般人在毆打他人時，鮮少會主動去電通知被毆人之朋友
    ，並要求被毆人之朋友找人來。再者，依證人甲○○之結述，告訴人既已在電話
    中，告知證人甲○○：「不要理被告，這是我的家務事」，則為何證人甲○○還
    要主動趕至告訴人娘家住處關切？且為何證人甲○○不是直接趕至告訴人遭毆打
    之被告住處關切，而係趕至告訴人娘家住處關切？另依證人即告訴人己○○於本
    院審理時之結述（參本院卷第七三頁至第七五頁），當時被告在與告訴人發生爭
    執後，被告並未至告訴人娘家住處。則被告又豈會如證人甲○○聽聞告訴人所轉
    述「將告訴人之衣服丟在告訴人娘家住處地上」？在在足徵證人甲○○上開結述
    ，是否與事實相符，顯非無疑。(三)、證人即被告及告訴人之女乙○○於本院審理
    時，證稱：平日告訴人每天均會帶彼去阿姨的檳榔攤喝酒，也有帶弟弟去。在告
    訴人離家（即九十三年八月十三日）之前，有看過告訴人與被告吵架，當時係告
    訴人打被告，用東西丟。之後，告訴人有至幼稚園叫彼與彼之弟弟說「爸爸打媽
    媽」，加以錄音。是告訴人要求彼說「爸爸打媽媽」的。彼有愛告訴人及被告，
    二人都愛（參本院卷第四五頁至第五八頁）等語。(四)、證人即告訴人己○○於本
    院審理時，固指述：於九十三年八月十三日凌晨，在被告上開住處，遭被告以徒
    手方式毆打，致伊因而受有上開傷害（參本院卷第七三頁、第七四頁）云云。惟
    告訴人所提之診斷證明書，係告訴人於九十三年八月十五日為醫師診斷時，受有
    上開傷害。準此，告訴人於九十三年八月十五日為醫師診斷時，所受之上開傷害
    ，是否即如告訴人所指述：係於九十三年八月十三日淩晨，遭被告毆打所致，尚
    非無疑。況證人即告訴人所為上開結述，復核與證人丁○○、戊○及乙○○等三
    人所為上開結、證述，有所歧異。從而，證人即告訴人所為上開結述，是否確與
    事實相符，尚非無疑。自不得徒以告訴人之唯一指述及伊所提之診斷證明書一紙
    ，即率認被告確有公訴人所指之傷害犯行。(五)、綜上所述，本院綜合本件卷內之
    直接及間接證據後，認為尚無法達到令通常一般之人均不致於有所懷疑，而得確
    信被告確有公訴人所指之傷害犯行。此外，復查無其他積極確切之證據，足資證
    明被告確有公訴人所指之傷害犯行。是揆諸上開說明意旨，自應為被告無罪之諭
    知。
據上論斷，應依刑事訴訟法第四百五十二條、第三百零一條第一項，判決如主文。
本案經檢察官庚○○到庭執行職務。
中      華      民      國      九十四      年      四    月    二十七  日
                                臺灣臺中地方法院刑事第十二庭
                                    審判長法  官  王  鏗  普
                                          法  官  劉  兆  菊
                                          法  官  唐  敏  寶
右正本證明與原本無異。
如不服本判決，應於送達後十日內向本院提出上訴狀（須附繕本），上訴於臺灣高等
法院臺中分院。
                                          書記官
中      華      民      國      九十四      年      四    月    二十七  日
